【裁判字號】    90,易,1684
【裁判日期】    900713
【裁判案由】    妨害婚姻
【裁判全文】
臺灣高雄地方法院刑事判決                          九十年度易字第一六八四號
    公  訴  人  臺灣高雄地方法院檢察署檢察官
    被      告  戊○○
    被      告  乙○○
    右二人共同  徐豐明
    選任辯護人
右列被告等因妨害婚姻案件，經檢察官提起公訴（九十年度偵字第三七八六號、九十
年度偵字第四七九六號），及移送併案審理（九十年度偵續字第六五號）本院判決如
左：
    主    文
戊○○、乙○○均無罪。
    理    由
一、公訴意旨係以：被告戊○○係告訴人甲○○之夫，為有配偶之人。被告乙○○亦
    明知被告戊○○為有配偶之人。被告戊○○、乙○○二人竟基於概括之犯意，於
    民國九十年二月四日前某日起，在高雄市○○區○○街一三五號等處發生婚姻外
    性行為。嗣於九十年二月四日凌晨四時許，在高雄市○○區○○街一三五號住所
    內，經告訴人偕同徵信社拍攝影片之丙○○及高雄市政府警察局小港分局警員曾
    彬孝自廚房大門進入上開住所，發覺被告乙○○自與被告戊○○同床共枕之大通
    舖抱持棉被及枕頭跑向客廳而查獲上情。因而認被告戊○○、乙○○二人分別涉
    犯刑法第二百三十九條前段之通姦及同條後段之相姦罪嫌云云。
二、按犯罪事實應依證據認定之，無證據不得推定其犯罪事實；又不能證明被告犯罪
    者，應諭知無罪之判決，刑事訴訟法第一百五十四條、第三百零一條第一項分別
    定有明文。次按認定不利於被告之事實，須依積極證據，苟積極證據不足為不利
    於被告事實之認定，即應為有利於被告之認定，更不必有何有利之證據。另告訴
    人之指訴，係以使被告受刑事訴追為目的，是其陳述是否與事實相符，仍應調查
    其他證據以資審認。最高法院分別著有三十年上字第八一六號及五十二年臺上字
    第一三００號判例可資參照。
三、公訴人認被告戊○○、乙○○二人分別涉犯刑法第二百三十九條前段之通姦及同
    條後段之相姦罪嫌，無非以告訴人之指訴、現場相片二十六幀，及被告戊○○、
    乙○○二人前因妨害婚姻犯嫌經臺灣高雄地方法院檢察署檢察官為不起訴處分，
    嗣經臺灣高等法院高雄分院檢察署發回續行偵查，基於上開綜合情況證據，本於
    推理作用為其主要論據。訊據被告戊○○、乙○○二人堅詞否認有何右揭通、相
    姦之犯行，被告戊○○辯稱：「被告乙○○是我僱用在醫院照顧我母親，後來母
    親出院後，又繼續回到高雄市○○區○○街一三五號父母親住處繼續照顧他們，
    該處有二間房間，一間是我父母親及印尼籍幫傭蘭妮住，另一間大通鋪為我外甥
    吳榮智住，被告乙○○沒有單獨房間，她是睡在客廳沙發，而我平時都是住在高
    雄縣大寮鄉○○○路四七四巷九十九號，當天是因為我母親身體不好，所以我才
    會回去看她，當晚我是睡在我外甥的大通鋪房間內，被告乙○○也是睡在客廳沙
    發，當天時被告乙○○根本沒有從大通鋪跑出。」等語。被告乙○○則辯稱：「
    我是被告戊○○僱用的看護，照顧他的父母親，我平時是睡在客廳沙發，當晚我
    也是在客廳沙發睡覺，根本沒有與被告戊○○一起睡在大通鋪房間內，也沒有從
    大通鋪房間內抱著棉被及枕頭跑向客廳。」等語。經查：本院質之證人丁○即被
    告戊○○之父親到庭證稱：「被告戊○○平時都是住大寮，當天他是回來看我與
    我太太，被告乙○○是在照顧我太太，還有煮飯給我們吃，平正街那裡有二間房
    間，一間是我與我太太住，另一間是我孫子在住，被告乙○○是睡在客廳，案發
    當時我沒有看到被告乙○○從我兒子睡覺的太通鋪房間跑出來，那時被告乙○○
    還是睡在客廳沙發。」（見本院九十年六月十一日訊問筆錄）等情；另質之證人
    蘭妮即印尼籍幫傭到庭證稱：「被告乙○○也是在平正街這裡幫忙照顧阿公、阿
    媽（即被告戊○○之父母親），她沒有房間，平時都是睡在客廳沙發，案發當時
    被告戊○○是睡在吳榮智的房間內，而被告乙○○也是睡在客廳沙發，當時被告
    乙○○也沒有抱著棉被及枕頭從房間往客廳跑，以前我沒有看過他們二人同住一
    個房間內。」（見本院九十年六月十一日訊問筆錄）等情，核與被告戊○○、乙○○二人前揭所辯相符，並參之證人曾彬孝即高雄市政府警察局小港分局小港派
    出所員警於偵查中到庭證稱：「當時被告戊○○在房間（即大通鋪）內，被告乙○○在客廳。」（見九十年度偵字第三七八六號偵查卷第三十六頁反面）等語，
    亦未敘及被告乙○○於案發當時有自被告戊○○之房間內抱著棉被及枕頭跑向客
    廳一節，從而，應堪認被告戊○○、乙○○二人前開所辯等語，洵屬可採。復查
    ：雖證人丙○○即告訴人所僱請拍攝影片之人員於偵查中到庭證述：「我受告訴
    人委託去拍Ｖ八，我一進入就發現一女子帶棉被一直往前跑，這女子就是在我右
    手邊的被告乙○○。」（見九十年度偵字第三七八六號偵查卷第三十七頁反面）
    云云，惟證人丙○○既係受告訴人之委託前往拍攝影片，當時何以未拍攝有被告
    乙○○自被告戊○○房間內抱著棉被及枕頭跑出之相片？再者，證人丙○○係受
    告訴人之委託前往拍攝影片，是其證詞亦尚難為不利於被告戊○○、乙○○二人
    之認定。末查：另觀諸查獲現場之相片，被告戊○○係著上衣及內褲於大通鋪房
    間內，而被告乙○○則係服裝整齊坐於客廳沙發上，並未有被告二人共處一室之
    相片，且現場亦無查獲任何有關發生性關係之證物，足認被告二人確有發生通、
    相姦之行為，是尚無僅依告訴人個人之片面指述，即遽為被告戊○○、乙○○二
    人不利之認定。此外，本院復查無其他積極證據足資證明被告二人有何公訴人所
    指之犯行，揆諸前揭法條及判例之說明，依法自應為被告戊○○、乙○○二人無
    罪之諭知。
四、本件起訴部分既應為無罪之諭知，自與檢察官移送併辦部分（九十年度偵續字第
    六五號）無連續犯之裁判上一罪關係，本院無從併予審究，應退由檢察官另行偵
    辦，附此敘明。
據上論斷，應依刑事訴訟法第三百零一條第一項，判決如主文。
本案經檢察官陳登燦到庭執行職務。
中      華      民      國      九十    年      七      月     十三     日
                                  臺灣高雄地方法院刑事第七庭
                                      法  官  蔡  正  雄
右正本證明與原本無異。
如不服本判決，應於判決送達後十日內，向本院提出上訴狀。
                                      書記官  許  雅  惠
中      華      民      國      九十    年      七      月     十三     日


司法院資訊處製作；財團法人民間司法改革基金會備份。
